智慧財產及商業法院民事裁定  
110年度民聲字第31號
聲  請  人  四維創新材料股份有限公司
法定代理人  楊慧玲              
代  理  人  陳冠宏律師   
            蔣昕佑律師                                
            張晁綱律師                                
            楊雯欣律師                              
相  對  人  宏全國際股份有限公司
法定代理人  戴宏全              
上列當事人間請求保全證據事件，本院裁定如下：
    主  文
一、准就相對人所持有之下列書證、物證，為保全證據之行為，
    相對人應於本裁定送達十五日內提出如附表所示之證物，交
    由本院保存。
二、其餘聲請駁回。
　　理  由
一、本件聲請人主張：
  ㈠聲請人主營項目為製造黏著膠帶、膜、敷料等塑料製品，且
    開發製造出可以自然分解之「生分解」產品。陳俊瑋自民國
    104年3月16日起迄今任職於聲請人，擔任產品開發部協理一
    職，為聲請人產品開發、研發部門之最高主管，主要負責生
    分解膜材開發、生分解複合粒開發、生分解膠材開發、生物
    發酵技術、高性能材料開發等研發工作，與聲請人簽署勞動
    契約及員工保密承諾書。詎聲請人前經客戶告知有自稱為「
    益境新材料股份有限公司」（下稱益境公司）之公司人員即
    陳柏宇及其他人員於110年9月29日至相對人處推廣與聲請人
    所產製相同之生分解產品，並稱其曾任職於聲請人，所提供
    之產品與聲請人相似等語，相對人之公司人員為查證上情，
    而將陳柏宇所提出之名片提供與聲請人客戶確認，聲請人因
    而輾轉取得上開名片資訊，始發現名片上所載之手機號碼與
    陳俊瑋相同，且陳俊瑋之一名未成年子女姓名即為陳柏宇。
    嗣聲請人向陳俊瑋查證上情時，經陳俊瑋否認曾於110年9月
    29日至相對人處拜訪，並稱益境公司與其無關等語，然聲請
    人清查陳俊瑋所使用之公務電腦後，發現電腦內有益境公司
    董事會議事錄之檔案，且記載出席人員萬紫雲即為陳俊瑋之
    配偶；又發現益境公司關於生分解超透收縮膜、生分解各式
    板材及其製成品、生分解吸管、生分解飲料提膜等產品規格
    說明、益境公司產品說明簡報等檔案，可徵陳俊瑋於任職聲
    請人期間，以妻小名義違背職務私下成立與聲請人經營相同
    業務之益境公司，並利用聲請人之技術、營業秘密而為競業
    行為，違反對聲請人之忠實義務及保密義務。
  ㈡因陳俊瑋否認曾於110年9月29日至相對人處推廣競業產品之
    行為，及與益境公司有關連等情，且查無益境公司之公司登
    記相關資料，而陳俊瑋或益境公司其他人員所提供之名片、
    產品、樣品、產品說明、簡報等資訊均於相對人處，聲請人
    難以取得，又該等生分解產品體積小、不易保存，有高度滅
    失之可能，是聲請人為於將來訴訟上證明陳俊瑋、益境公司
    涉及利用聲請人開發之技術、機密資訊及營業秘密，以及侵
    害之具體範圍與程度，本件保全證據有確認事物現狀之必要
    性，非透過證據保全，將有不及於訴訟之調查使用之危險而
    有礙難使用之虞。另監視器錄影有記憶體容量之限制，保存
    期間有限，訪客紀錄、進場調查表、停車紀錄亦可能期間經
    過後即銷毀、刪除等情，故如未及時保全上開證據，即有可
    能滅失、礙難使用，進而造成未來訴訟中調查之困難，故有
    保全證據之必要。爰依民事訴訟法第368 條規定，聲請准許
    至相對人位於臺中市○○區○○○○路0號之處所，為下列證據保
    全：⑴就相對人位於臺中市○○區○○○○路0號處所之各車輛出入
    口、車道、停車場、廠區大門、大廳及電梯内所設置監視器
    於110年9月29日下午12時至23時59分止之監視錄影畫面以複
    製、錄影或其他必要方式予以保全。⑵就相對人位於臺中市○
    ○區○○○○路0號處所於110年9月29日下午12時至23時59分止之
    訪客紀錄、停車紀錄、宏全國際訪客進廠健康調查表等紀錄
    訪客出入之相關文件及電磁紀錄，以拍照、錄影、影印、複
    製或其他必要之方式予以保全。⑶就相對人所有或持有益境
    公司提供之產品、樣品、產品說明、產品簡報、報價單等產
    品相關資料，以及益境公司「陳柏宇」及其他益境公司人員
    之名片，及110年9月29日益境公司造訪相對人之會議其他與
    會者提供之任何名片，或其他載有「益境新材料股份有限公
    司」、「益境新材料」、「益境」文字等益境公司所提供之
    文件及電磁紀錄，以拍照、錄影、影印、複製或其他必要之
    方式予以保全，並取樣上開產品及樣品交由本院保管。前項
    聲明請求證據保全若有不能執行之情形，請准命相對人於裁
    定送達5日內提出如附表所示之證據等語。
二、按證據有滅失或礙難使用之虞，或經他造同意者，得向法院
    聲請保全；就確定事、物之現狀有法律上利益並有必要時，
    亦得聲請為鑑定、勘驗或保全書證；保全證據之聲請，應表
    明下列各款事項：㈠他造當事人，如不能指定他造當事人者
    ，其不能指定之理由。㈡保全之證據。㈢依該證據應證之事
    實。㈣應保全證據之理由。前項第1款及第4款之理由，應釋
    明之，民事訴訟法第368條第1項與第370條分別定有明文。
    所謂證據有滅失或礙難使用之虞，係指證據若不即為保全，
    將有不及調查使用之危險者。是證據保全，係指證據有滅失
    或礙難使用之虞，或經他造同意時，在訴訟未繫屬，或雖已
    繫屬而未達於調查證據程序前，法院預為調查。故保全之目
    的在於防止證據之滅失或難以使用，致影響裁判之正確性。
    又按民事訴訟法第368條第1項於89年2月9日修正公佈，增訂
    後段以擴大容許聲請保全證據之範圍，其立法目的在於促使
    主張權利之人，於提起訴訟前即得蒐集事證資料，以瞭解事
    實或物體之現狀，將有助於當事人研判紛爭之實際狀況，進
    而成立調解或和解，以消弭訴訟，達到預防訴訟之目的，此
    外亦得藉此賦予當事人於起訴前充分蒐集及整理事證資料之
    機會，而有助於法院於審理本案訴訟時發現真實及妥適進行
    訴訟，以達審理集中化之目的。又稱釋明者，得用可使法院
    信其主張為真實且得即時調查之一切證據，使法院就某項事
    實之存否，得到大致為正當之心證，即為已足，此與證明，
    須就當事人所提證據資料，足使法院產生堅強心證，可確信
    其主張為真實者，尚有不同（民事訴訟法第284 條、最高法
    院97年度台抗字第264 號民事裁判、98年度台抗字第807 號
    民事裁判可資參照）。 
三、經查：
  ㈠聲請人主張上情，業據提出聲請人公司基本資料、職位說明
    書、勞動契約、員工保密承諾書、益境公司之商工登記公示
    資料查詢服務、相對人公司基本資料、陳柏宇名片翻拍照片
    、陳俊瑋戶口名簿、陳俊瑋於聲請人公司名片、陳俊瑋使用
    之公務電腦關於益境公司董事會議事錄、相關產品規格資料
    及簡報等檔案翻拍照片為證（見本院卷第33頁至第110頁）
    ，堪信聲請人主張陳俊瑋、益境公司有侵害營業秘密之原因
    事實，已為相當之釋明。
  ㈡聲請人所請求保全如附表所示之證據乃為將來本案訴訟程序
    中，判斷構成陳俊瑋或益境公司侵害其營業秘密之防止排除
    侵害等相關證據，是聲請人聲請保全之證據，核與上開聲請
    人主張之應證事實具有關聯性。又益境公司尚未經設立登記
    在案，聲請人無從自公開管道取得該公司生產製造之產品或
    相關產品規格資料，而益境公司推銷之產品相關資料，係將
    來本案訴訟中，亦得作為聲請人侵權比對之基礎及計算損害
    賠償之重要證物，且此等證據置於相對人之支配之下，現狀
    極易發生滅失或變更，如未於起訴前加以保全，可能造成該
    等證據於審理時有滅失或礙難使用之虞，復參諸民事訴訟法
    第368條修正理由特別強調預防訴訟及促進訴訟以達到審理
    集中化之目的，聲請人聲請保全證據，有利事證開示，亦有
    助於本案訴訟時，使法院發現真實、整理爭點、達審理集中
    化之目的，可徵聲請人聲請有確定事、物現狀之法律上利益
    ，並有必要性。基此，本院認為聲請人提出之證據，已釋明
    其欲自國內公開市場取得陳俊瑋、益境公司所推廣銷售之產
    品，及陳俊瑋或益境公司所製造、銷售系該等產品之相關資
    料，確有事實上之重大困難，本件聲請人聲請於起訴前保全
    證據，具有必要性，堪予認定。
　㈢至證據保全之方法，乃屬法院之職權，爰命相對人應於本裁
    定送達後15日內，提出如附表所示之證據，交由本院保存。
    至聲請人雖請求至相對人處所當場命相對人即時提出或為前
    述之保全方法等，惟依聲請人前揭聲請意旨，相對人至多僅
    為受陳俊瑋或益境公司人員推廣產品之公司，而非侵害聲請
    人營業秘密之行為人，且其並無保存陳俊瑋或益境公司相關
    產品資料文件之義務，是相對人僅負民事訴訟法第346條至
    第349條相關規定之第三人提出文書義務，本院審酌聲請人
    並未曾向相對人請求提出附表所示之證據而遭拒絕之情事，
    又本件如至於相對人處所施以現場保全證據之方式，對於相
    對人之事業活動、名譽或商譽難認不會造成一定程度之妨害
    ，權衡聲請人營業秘密之保全利益，及依前述執行方式對相
    對人將造成逾合理範圍之侵害等情節，認以如主文第一項所
    示限期命相對人提出之方式，符合比例原則，而聲請人聲請
    至相對人處所現場實施保全之請求，於法不合，尚難准許。
四、從而，本件聲請如主文第一項所示部分，合於法律規定，應
    予准許；逾此範圍之聲請，即無理由，應予駁回。
五、末按保全證據程序之費用，除別有規定外，應作為訴訟費用
    之一部定其負擔，民事訴訟法第376 條定有明文，本件爰不
    另為訴訟費用之裁定，併此敘明。
六、依智慧財產案件審理法第1 條，民事訴訟法第371 條第1 項
    ，裁定如主文。 　
中　　華　　民　　國　　110 　年　　11　　月　　2 　　日
                          智慧財產第三庭
                                  法  官　潘曉玫
以上正本係照原本作成。
就准許部分不得聲明不服；就駁回部分如不服本裁定，應於送達
後10日內向本院提出抗告狀，並繳納抗告費新臺幣1,000元。 
中　　華　　民　　國　　110 　年　　11　　月　　2 　　日
                                  書記官  李建毅
附表：　　　　　　　　　　　　
編號  1 臺中市○○區○○○○路0號處所於110年9月29日下午12時至23時59分之訪客紀錄、宏全國際訪客進廠健康調查表文書或電磁紀錄、停車紀錄及各車輛出入口、車道、停車場、廠區大門、大廳及電梯內之監視錄影畫面。 2 益境公司產品說明、產品簡報、報價單等產品相關資料、益境公司「陳柏宇」及其他益境公司人員之名片、110年9月29日益境公司造訪相對人之會議其他與會者提供之任何名片，或其他載有「益境新材料股份有限公司」、「益境新材料」、「益境」文字等益境公司所提供之文件及電磁紀錄。 3 益境公司所提供之產品、樣品。